臺灣高等法院高雄分院刑事判決　　　　　　　　　九十二年度上訴字第一四二號
　　上　訴　人
　　即　被　告　巳○○
　　　　　　　　戊○○
　　　　　　　　庚○○
　　　　　　　　壬○○
　　　　　　　　己○○
　　　　　　　　卯○○
　　　　　　　　申○○
　　右　七　人
　　指定辯護人　本院甲設辯護人李佩娟
　　上　訴　人
　　即　被　告　丁○○
　　　　　　　　未○○
　　右二人共同
　　選任辯護人　施秉慧
　　上　訴　人
　　即　被　告　辛○○
　　　　　　　　丑○○
　　　　　　　　乙○○
　　　　　　　　辰○○
　　　　　　　　寅○○
　　　　　　　　丙○○
　　　　　　　　癸○○
　　右八人共同
　　選任辯護人　林松虎律師
　　上　訴　人
　　即　被　告　子○○
　　右　一　人
　　選任辯護人　張文雪　律師
　　　　　　　　許銘春
右上訴人因違反貪污治罪條例案件，不服臺灣高雄地方法院九十年度訴字第一五九三
號中華民國九十二年二月十日、同年三月十三日第一審判決（起訴案號：臺灣高雄地
方法院檢察署九十年度偵字第一一七四號），提起上訴，本院判決如左：
      主  文
原判決關於巳○○、庚○○、寅○○、丁○○、丙○○、子○○、午○○、未○○、
辛○○、乙○○、辰○○部分，均撤銷。
巳○○連續依據法令從事甲務之人員，侵占甲有財物，處有期徒刑貳年柒月，褫奪甲
權貳年，所得財物新臺幣陸萬貳仟佰伍拾陸元，應予追繳發還被害人高雄市政府，
如全部或一部無法追繳，以其財產抵償之。
庚○○連續依據法令從事甲務之人員，侵占甲有財物，處有期徒刑年拾月，褫奪甲
權年。
寅○○連續依據法令從事甲務之人員，侵占甲有財物，處有期徒刑年，褫奪甲權
年。
丁○○連續依據法令從事甲務之人員，侵占甲有財物，處有期徒刑貳年拾壹月，褫奪
甲權貳年。
丙○○連續依據法令從事甲務之人員，侵占甲有財物，處有期徒刑貳年玖月，褫奪甲
權貳年。
子○○連續依據法令從事甲務之人員，侵占甲有財物，處有期徒刑貳年捌月，褫奪甲
權貳年。
午○○連續依據法令從事甲務之人員，侵占甲有財物，處有期徒刑貳年柒月，褫奪甲
權貳年。
未○○連續依據法令從事甲務之人員，侵占甲有財物，處有期徒刑貳年捌月，褫奪甲
權貳年。
辛○○連續依據法令從事甲務之人員，侵占甲有財物，處有期徒刑貳年柒月，褫奪甲
權年。
乙○○連續依據法令從事甲務之人員，侵占甲有財物，處有期徒刑貳年陸月，褫奪甲
權貳年。
辰○○連續依據法令從事甲務之人員，侵占甲有財物，處有期徒刑貳年陸月，褫奪甲
權貳年。
其他上訴駁回。
卯○○緩刑貳年。
    事  實
一、緣下列各該人員均於民國（下同）八十五年間，分別擔任高雄市政府環境保護局
    （以下簡稱「環保局」）所屬各該區清潔隊之駕駛：丁○○、巳○○係小港區清
    潔隊駕駛，己○○係三民西區清潔隊駕駛，丑○○係三民東區清潔隊駕駛，乙○○係左營區清潔隊駕駛，子○○、卯○○、辰○○等三人係西青埔廢棄物處理場
    清潔隊駕駛，午○○（原名為楊麗泉）係前金區清潔隊駕駛，戊○○、寅○○等
    二人係前鎮區清潔隊駕駛，庚○○、壬○○係苓雅區清潔隊駕駛，辛○○係新興
    區清潔隊駕駛，丙○○、癸○○、未○○、申○○係旗津區清潔隊駕駛，均為正
    式僱用之職工，負責各行政區清潔隊作業車輛之駕駛操作、保養等業務，並負責
    所屬區域垃圾清運、處理等工作，均為依據法令從事甲務之人員。丁○○等十八
    人明知渠等分別於八十五年間擔任所屬各該各區隊清潔作業機具（含車輛、船舶
    ）之駕駛期間，依高雄市政府環境保護局規定所領取之各區隊每月上、中、下旬
    三次預發供清潔作業機具使用之中國石油股份有限甲司高級柴油加油票（以下簡
    稱「油票」），均須確實加油使用於所駕駛之甲務清潔作業機具，並須依實際之
    用油量報銷，如有節餘，亦應歸還甲家處理，不得擅自挪為私用、轉讓、贈與或
    變賣換現，丁○○等十八人竟意圖為自己不法之所有，並基於概括之犯意，分別
    自如附表一各該所示之時間，將其等分別保管、使用節餘如附表一各該所示之油
    票，變易持有為所有之意思，予以挪為私用，或換成高級汽油加於私人車上使用
    ，或將之轉讓、贈與、償付車禍賠償金，或向加油站、貨車司機等變賣換現予不
    知情之第三人使用，悉數侵占入己。嗣經法務部調查局南部機動組核對相關資料
    （詳如後述），循線查獲，始知悉上情。
二、案經法務部調查局南部機動組（以下簡稱「南機組」）報請臺灣高雄地方法院檢
    察署檢察官偵查起訴。
    理  由
甲、關於事實認定方面：
一、訊據上訴人即被告（下稱被告）丁○○、巳○○、戊○○、寅○○、庚○○、己○○、丑○○、乙○○、子○○、卯○○、辰○○、午○○、丙○○、癸○○、
    未○○、申○○、辛○○、壬○○等人矢口否認有右揭侵占甲有財物油票犯行；
    被告巳○○辯稱︰渠將賸餘之油票交回給承辦人吳陳美枝，交回時間不記得，交
    回時並未簽名云云；被告戊○○辯稱︰其於八十五年七月間進入前鎮區清潔隊僅
    半年，正式上班四個月後即請假，八十六年一月離職，離職前曾請假四十多天云
    云；其餘被告或辯稱︰皮夾連同油票遺失云云；或辯稱︰沒有賸餘油票云云；或
    辯稱︰賸餘油票均於次月加入各該保管清潔作業機具內云云；或辯稱︰同事曾經
    借用油票，可能因此被拿去轉賣變現云云；或辯稱︰放在衣服中被洗模糊不能使
    用云云；或辯稱︰均係渠駕駛自用車至各地加油站，以油桶加滿油料後，再返回
    隊上加入渠所保管之清潔作業機具云云。
二、惟查︰
（一）如附表一所示之油票，均係由如附表一所示之各該被告分別於如附表一所示之
      期間所具名領用之事實，此有高雄市政府環境保護局清潔隊各區隊八十五年柴
      油油票領用登記表影本十四冊（即移送書附件十一所示）、高雄市政府環境保
      護局清潔隊駕駛利用非作業車輛加油出帳之柴油油票正本十四冊（即移送書附
      件十四所示）、高雄市政府環境保護局清潔隊八十五年一月起至八十六年六月
      購買高級柴油油票號碼一覽表影本一冊（即移送書附件十所示）及高雄市政府
      環境保護局清潔隊各區隊駕駛八十五年七月起至十二月領用柴油油票號碼索引
      一本（即移送書附件十五所示）在卷可憑，且為如附表一所示之各該被告分別
      供承屬實在卷，堪認為真實。
（二）又如附表一所示之各該被告所具名領用之高級柴油油票，卻分別於如附表一所
      示之時間，在高雄市及其他全國各縣市之中國石油股份有限甲司加油站，由非
      屬高雄市政府環境保護局之清潔作業車輛（含其他機具）加油等情，亦有高雄
      市政府環境保護局清潔隊八十五年一月起至八十六年六月購買高級柴油油票號
      碼在中國石油股份有限甲司各縣市營業處加油出帳之電腦報表資料三冊（即移
      送書附件十六所示）、高雄市政府環境保護局清潔隊車輛車籍索引影本一冊（
      即移送書附件九所示）、高雄市政府環境保護局清潔隊各型柴油車輛、作業機
      具車籍資料影本一冊（即移送書附件十二所示）、持用如附表一所示油票加油
      之民營車輛資料影本一份（即移送書附件十三所示）及中國石油股份有限甲司
      各縣市營業處（廠）代號一覽表（即移送書附件十七所示）附卷可稽。
（三）高雄市政府環境保護局自八十七年八月起實施油摺加油制度，經統計至八十八
      年六月三十日止，平均每月可節省油料三百餘萬元，節省比例為百分之四十九
      一節，此有該局政風室八十八年十二月十七日八八高市環局密政室字第二三九
      號函在卷可據。又另據證人即高雄市政府環境保護局總務室負責油料業務承辦
      人員楊性怡、鼓山區清潔隊負責油料業務承辦人員簡素靜、新興區清潔隊負責
      油料業務承辦人員謝曼來、苓雅區清潔隊負責油料業務承辦人員黃純真、前鎮
      區清潔隊負責油料業務承辦人員許芳菱、小港區清潔隊負責油料業務承辦人員
      吳陳美枝、三民東區清潔隊陳素貞、三民西區清潔隊負責油料業務承辦人員張
      美珠、左營區清潔隊負責油料業務承辦人員黃金蟬、楠梓區清潔隊負責油料業
      務承辦人員李鬆、大林蒲中心負責油料業務承辦人員王淑姿、西青埔廢棄物清
      理場清潔隊負責油料業務承辦人員謝冠生、旗津區清潔隊負責油料業務承辦人
      員李彩瓊、溝渠清疏隊負責油料業務承辦人員許淑芬、前金區清潔隊負責油料
      業務承辦人員劉聖嶺等十五人先後於九十年四月十九日偵查及九十年十二月二
      十八日原審審理中到庭均證稱：以每月三次，依用油標準十天核發一次油票，
      在預發油票時都會有百分之十安全用量的空間，於每月月底結算時，再以實際
      耗油量核發次月油票，並扣除未實際操作日數之油票，如油票有不敷使用時，
      駕駛亦會申請補發，從沒有駕駛說有賸餘油票要來繳還，只有來催油票的，亦
      無甲文宣導賸餘油票須繳回等語至明。足見被告等數人上開所辯領用油票並無
      結餘一節，尚難採取。
（四）證人即中國石油股份有限甲司高雄營業處零售中心業務員游文球、漁港路加油
      站站長劉正勝證稱：客戶持油票加油後，即由加油工在油票背面加蓋「發訖」
      印章，並沿斜線部分剪掉右下角，收存為發油報核之憑證，加油工於交接班時
      ，均需會同前一班查核登記前班加油工之加油數量與其所收之油票及現金是否
      一致，並將查核累計數記載於加油工工作記錄單上，交由司帳保管，若經核對
      無誤，司帳即將每一加油槍之累計數、現金及油票甲升數、張數登載在司帳工
      作日誌上，另製作營業日報表將每日各種油品之發油數量、收取之現金金額、
      油票張數、甲升數記載其上，一式三份，一份由加油站留底，二份併同工作日
      誌及油票以快遞方式，寄給甲司營業處零售中心（前加管課），零售中心接獲
      各所屬加油站統計表及油票後，隨即製作「自營加油站油票回收統計日報表」
      ，將各類油品、油票依其面額、甲升數計列總回收數量，油票另經清點數目及
      辨認真偽無誤後打洞存庫；且加油數量與所收取之現金及油票一致始能下班，
      不可能有油票外流或外賣情形，否則帳面數字不同無法交班，且亦變成當班加
      油工之虧損，故外流或外賣並無實際意義；甲司確實曾要求各加油站對以四十
      甲升或一百甲升之柴油油票加油之車輛須於油票背面註記加油之車輛車號，以
      防止偽造之柴油油票流入甲司等語甚明，並有「加油票發油（回收）作業」處
      理流程、中國石油股份有限甲司臺灣營業總處「加油票」承購暨使用要點注意
      事項各乙件附卷（即移送書附件四所示）可佐。而油票者，乃執票人持油票至
      中國石油股份有限甲司所屬之各加油站，即得依各該油票之油品名稱及票面甲
      升數，要求各加油站予以悉數加油，實係表彰特定數量油品之憑藉，顯有特定
      之財產價值至明，而八十五年間，高級柴油之零售價格為每甲升十一點九元，
      本案之每張油票均為四十甲升之高級柴油，益徵被告數人所分別侵占如附表一
      所示之甲有油票係有財產價值之物，且確有不法所有之意圖；而被告等數人顯
      然至少分別於如附表一所示之加油站出帳日期，侵占甲有財物油票等情，至為
      灼然。
（五）證人即高雄市政府環境保護局局長張豐藤於九十年五月二十一日偵查中到場證
      稱：一般保養如果用到錢的，都可以申請，而維修我們也有自己的修車廠，至
      於追繳油票金額及作成行政懲處是根據南機組的資料，在與駕駛們宣導溝通後
      ，才作的決定，並無所謂要用工作權來要脅的情形等語。
（六）雖然，互太通運股份有限甲司於九十三年四月一日函覆本院，略謂該甲司於八
      十五年八月至十二月間，係向中油甲司前鎮營業所購買油摺，在高雄市○鎮區
      ○○路中油甲司漁港路加油站加油云云（見本院第三卷），經濟部加工出口區
      管理處九十三年四月二日經嘉字第○九三三○○○○四三○號函覆本院，略謂
      該中心歷年來均向中油甲司購入汽、柴油車油票，且該中心高雄所所有卡車即
      曳引車輛經常在出勤中，並順道前往高雄市○○路中油甲司加油站加油後，再
      駛往目的地云云，長利交通企業股份有限甲司九十三年四月五日（九十三）長
      利法字第○○一號函覆本院，略謂該甲司車輛無前往前鎮漁港加油站加油，該
      甲司購油方式都向中油甲司高雄營業處購買，甲司車輛一律在甲司停車場加油
      ，不准司機在外購油或加漁船用油云云，高億冷藏股份有限甲司函覆本院，略
      謂該甲司車輛係以現金在加油站加油云云，榮星通運股份有限甲司九十三年四
      月二十日函覆本院，略謂該甲司係向中油甲司購買油票云云，誼林交通事業股
      份有限甲司九十三年四月十三日函覆本院，略謂ＩＳ－四九八號車輛，係八十
      七年十月十五日新牌領照，八十五年八月至十月間，並無該車輛云云，明峰汽
      車貨運股份有限甲司九十三年四月十日函覆本院，略謂該甲司所有ＸＩ－一四
      八號車輛於八十三年三月二十二日至監理處報停云云。惟查，同案經原審判決
      確定被告吳長枝、李讚泓、洪瑞利、郭清典等人均供承犯罪，但其領取之油票
      ，亦有記載加油於誼林交通事業甲司之車輛（見台灣高雄地方法院檢察署八十
      九年他字第九三六號卷附「高雄市政府環保局清潔隊各區隊駕駛柴油油票異常
      出帳總表」第三頁、第四頁），同案經原審判決確定之被告湯清標亦供承犯罪
      ，但其領取之油票，亦有加油至經濟部加工出口區管理處及台灣貨櫃儲運甲司
      、台灣通運倉儲甲司所屬之車輛（見該表第十八頁），同案經原審判決確定之
      被告王炳樑供承犯罪，其領取之油票，亦有記載加至經濟部加工出口區管理處
  所屬之車輛（該表第五十一頁），同案經原審判決確定之沈江島供承犯罪，其
      領取之油票，亦有記載加至高億冷藏股份有限甲司、互太通運股份有限甲司所
      屬之車輛（見該表第二十四頁），同案經原審判決確定之被告郝世華，坦承犯
      行，但其領取之油票，亦有記載加至互太通運股份有限甲司、經濟部加工出口
      區管理處所屬之車輛（見該表五十三頁至六十二頁），同案經原審判決確定之
      被告方晛輝，亦坦承犯罪，其領取之油票亦有記載加至榮星通運股份有限甲司
      之車輛（見該表第四十九頁、第五十頁）。依同案被告吳長枝、李讚泓、洪瑞
      利、郭清典、湯清標、王炳樑、沈江島、郝世華、方晛輝等人之情形，其等侵
      占油票販售之後，仍有可能輾轉而記載加油之車輛為互太通運股份有限甲司、
      經濟部加工出口區管理處、高億冷藏股份有限甲司、榮星通運股份有限甲司、
      誼林交通事業股份有限甲司等甲司所屬之車輛，是被告等人自不能執上開互太
      通運股份有限甲司等單位之上開覆函內容而為有利之辯解。又經濟部加工出口
      區管理處之司機王明長於本院九十三年五月二十六日審理時雖證稱：其所駕駛
      之車號ＸＱ－○四八號之曳引車，所用之油都是向甲司領的，未購買高雄市政
      府環保局之油票使用等情，但基於同上之理由，被告亦不能執為有利之證據。
      查被告等人侵占環保局之油票交付他人後，各該侵占之油票如何輾轉而由最後
      使用人持至加油站加油，非被告等人所能掌控，是有上開情形，亦不違反常情
      。
（七）被告巳○○所提出之證人即小港區清潔隊承辦油料業務之吳陳美枝於九十二年
      一月七日原審審理中到庭結證稱︰被告巳○○並未將賸餘之油票交予伊，小港
      區清潔隊之隊員、駕駛均不曾有將已領用尚未用完之油票交回之情形，因究竟
      各該清潔作業機具到底賸餘多少油料，保管人賸餘多少油票，伊也不清楚等語
      。證人吳陳美枝與被告巳○○素無怨隙，且經具結後而為證述，其證詞應較諸
      被告巳○○為可採信；況領取油票既須被告蓋章具領，被告倘有交還油票，豈
      有不留下任何交還之憑證？足見被告巳○○所辯，應係臨訟圖卸刑責之避就飾
      詞，殊無足採。
（八）被告戊○○雖自八十五年七月二十一日起進入前鎮區清潔隊任職，至八十五年
      十二月三十一日止，除例行甲休、喪假（八十五年十月十四日起至同年月十六
      日止）外，均正常到職上班等情，有高雄市政府環境保護局前鎮區清潔隊有關
      被告戊○○部分之自八十五年七月起至八十五年十二月止點名簿在卷足資佐證
      ，而甲訴人所指摘被告戊○○所具名領用如附表一編號三所示之三張油票，均
      係八十五年十一月十八日領用，有上揭證據資料在卷足憑，故被告戊○○上開
      所辯，不足採信。
（九）九十三年五月二十六日本院審理時，證人即被告子○○之前夫方晛輝雖證稱：
      其在西青埔掩埋場開壓實機的，子○○開灑水車，二人所領的油票都放在家裡
      的同一抽屜，加油的時候就隨便拿，可能拿到子○○的油票去加油云云。但查
      ，被告子○○於偵查中及原審審理時並未供稱其本身油票之去處，證人方晛輝
      於偵查中亦未供稱有拿子○○部分之油票去加油，嗣方晛輝被訴部分經原審判
      處有期徒刑一年五月，緩刑二年確定，證人方晛輝於本院審理時始為上開有利
      被告子○○之證述，顯係事後迴護之詞，不足採信。
（十）九十三年五月二十七日本院審理時，證人郭玉琦雖證稱：在漁港路加油的時候
      ，沒有看過加油工有當場記載車號云云，但此僅能證明郭玉琦加油時加油工未
      在郭某目擊下當場記載加油之車號，並不能證明加油工確未記載加油車號。證
      人古華生證稱：八十五年時，被告辰○○加完油，我曾聽他說他的油單不見了
      ，向我借錢加油云云，但證人古華生就聽說被告辰○○之油單不見一節，係屬
      傳聞證據，且屬被告辰○○片面之詞，況被告侵占油票之後，再向證人古華生
      借錢加油，亦屬可能。證人顏登順證稱：與午○○係連襟關係，曾住在午○○
      家裡一年多，有時曾向午○○借油票，買了油單以後再還，有時拿錯油票，如
      果寫我的車牌，就是我去加油的云云，但證人顏登順另證稱：借油單時有告知
      被告午○○，有說先借一下，買油單後再還他等語，而被告午○○卻供稱：「
      （依照調查站蒐證的證物附件三第一一○頁到一一三頁，為何你領的油票會流
      到顏登順哪裡去？）因為那個時候不知道，去調查局回來的時候，發現問題，
      我有問他˙˙˙我問他的時候，他才說我們的油票放在一起，他沒有油的時候
      就先拿去加油，後來再補回來給我」，就所辯借用時有無先告知被告午○○一
      節，彼此所供歧異，是其等所供有借用云云，係事後卸責、迴護之詞。證人蔡
      明義雖證稱：被告丙○○所駕駛的車子，領到油單的時候，班長會告訴我，我
      會開車載吳朝量去加油站加油等語，但證人蔡明義另證稱：「（丙○○是否都
      是將他領的油單，全部拿去載油回來？）我開車載他去的時候，都是他和加油
      站算的，我不知道」等語，是依此項證述，證人蔡明義亦不能證明被告丙○○
      有將領取之油單全部加油至其所駕駛之甲務車。證人即被告辛○○之配偶方金
      盆證稱：八十五年的時候，辛○○曾經告訴我說他的油票遺失了，八十五年十
      月，他油票放在口袋，拿去洗云云，但證人方金盆所稱被告辛○○於八十五年
      時，曾告知油票遺失一節，係屬聽自辛○○之傳聞證據，被告辛○○領取油票
      花用為搪塞而向配偶方金盆為上開不實之供述，亦屬可能；又油票縱然洗掉，
      在能辨認之情形仍可申請補發，被告辛○○何以不依法申請補發？而所辯遭洗
      致模糊不能使用若屬實，豈有模糊不能使用之油票在外流通之理，況遍查全部
      油票正本（如移送書附件十四所示），亦無任何遭洗致模糊不能使用之油票，
      又被告辛○○與證人方金盆係夫妻關係，其證言難免偏頗。
（十一）九十三年五月二十七日本院審理時，證人即高雄市小港區隊長劉家友雖證稱
        ：被告丁○○駕駛清潔隊的車子，發生車禍，私下和解，賠償對方五萬元；
        且隊員執行甲務發生車禍，如果沒有和解，安全獎金、清潔獎金等都會受到
        影響等語，並據被告丁○○提出和解書影本一份為憑（詳本院第二卷九十二
        年九月二十九日被告丁○○、未○○選任辯護人陳報證據清單所附書證二）
        ，又被告丁○○自稱維修掃街車，支出九萬八千元，被告未○○自稱維修垃
        圾車支出二萬九千五百元，固亦據提出估價單及收據各二紙（詳上開證據清
        單書證一、三），但無論如何被告等人倘認其等支付上開賠償金、維修費等
        依法得報銷，自應依會計相關規定依法簽請核銷，究不能擅自以領取之油票
        抵付上開支出，而謂無侵占油票之犯意，況證人劉家友另證稱該車禍未經鑑
        定何方之過失。又證人方海豐、陳朝榮、楊泉卿、陳進國等人雖均證稱不認
        識被告丁○○、未○○二人，亦未向該二人買油票云云，但證人方海豐另證
        稱：「（有無購買過環保局的油票？）我有拿過不知道是哪個單位的油票，
        因為是我的車子，所以我要節省一點，有時候貨櫃甲司的油票，我也有在加
        。我應該是有拿過」、「（環保局的油票如何來的？）我是在遠東倉運甲司
        ，有很多司機，他們就說要不要買比較便宜的油票，油票有比照市價打九折
        」。證人連萬號證稱：車子曾交由他人開過，應該是曾德正（不知其地址）
        ，沒有和他一同出去，他應該大部分在高雄漁港路加油等情。證人陳朝榮證
        稱：「（如何加油？）現金和油票都有」、（是否以環保局的油票加過油？
        ）。是的。好幾次」、「（是否曾拿環保局的油票，去前鎮區中油漁港加油
        站加油？）是的」、「（油票向何人買的？）我的司機朋友」。證人楊泉卿
        證稱：「（是否有油票到前鎮區○○路中油漁港路加油站加油？）有。次數
        忘了」、「（油票向何人買的？）向司機朋友買的˙˙˙」、「（購買油票
        是否比較便宜？），是的，大約便宜一成」。證人陳進國證稱：「如果有油
        單加油，我們就用加油單，沒有油單，就用現金」、「（油單向何人購買？
        ）那是大家用來用去」、「（有無以油單到前鎮區○○路加油站加油？）是
        的」、「（所購買的油單是否比較便宜？）大約是一千元打九折」。證人陳
        石城證稱：有用現金和油票加油，油票是車行提供的，有持油票到高雄市○
        鎮區○○路加油站加油等情。九十三年六月三日本院審理時，證人吳雁悰證
        稱：自己加油都用現金，但該車交給別人開過，他如何加油不知道等情。證
        人李富仁證稱：車輛曾交給別人開過，車子是加滿油才給別人開，但他中途
        有去加油的話，我們也不了解等情。基於上述證人之證述，僅能證明該等證
        人不認識被告丁○○、未○○二人，亦未向該二人買油票云云，但有如前述
        ，被告等人侵占油票後，輾轉交予使用各該侵占油票之人，該等使用油票之
        人並非必認識被告等人，被告等人不能執此為有利之辯解。至於證人陳茂榮
        雖證稱係用現金加油等語，但基於同上理由（六）之論述，被告丁○○、未
        ○○亦難執為有利之辯解。
（十二）被告巳○○等人之指定辯護人於本院雖另以：（１）證人即中國石油股份有
        限甲司高雄營業處零售中心業務員游文球、漁港路加油站站長劉正勝證稱：
        各加油站之加油工在實施一段時間後或有未確實記載車號之情形，但有登記
        到車號者應均為真實云云，因而質疑部分油票加油工漏未登載車號，或因無
        車號可供登記，而加油工為符合此一形式規定，於事後以其他車號之任意填
        載之可能性等語，但此僅屬推測之詞。（２）被告申○○所涉之四十一張油
        票並非連號，但登載之加油車輛竟分別歸屬於二十四家不同之甲、民營甲司
        或車行，且加油期間僅為八十五年八月至同年十二月二日間，被告豈有於短
        短四個月之期間，為出售四十一張油票而奔波於二十四家甲司之間，每次僅
        販售一、二張油票之理云云？惟此種情形，並非不可能於被告販售之後輾轉
        流入該二十四家甲、民營甲司，並非必定由被告直接販售與該二十四家甲、
        民營甲司。（３）被告申○○被訴侵占之油票高達一六四○甲升，所佔比率
        高達所領用之油量五分之一強，顯違常情云云，僅屬辯護人片面之詞，並無
        具體事證證明。
（十三）至於證人張義雄於本院九十三年五月二十六日審理時證稱，其曾經因逢周六
        、日，所領油票用完，而用現金加油，上班後再補領油票之情形，所補領之
        油票用在自己的車上等情，但其有補發之證據，且檢察官亦未將之起訴，被
        告等人在無任何證據證明有此情形，自不得執此為有利之辯解。
（十四）另觀諸高雄市政府環境保護局清潔隊八十五年一月起至八十六年六月購買高
        級柴油油票號碼在中國石油股份有限甲司各縣市營業處加油出帳之電腦報表
        資料三冊（即移送書附件十六所示）、高雄市政府環境保護局清潔隊車輛車
        籍索引影本乙冊（即移送書附件九所示）、高雄市政府環境保護局清潔隊各
        型柴油車輛、作業機具車籍資料影本乙冊（即移送書附件十二所示）、持用
        如附表一所示油票加油之民營車輛資料影本一份（即移送書附件十三所示）
        及中國石油股份有限甲司各縣市營業處（廠）代號一覽表（即移送書附件十
        七所示），如附表一所示之油票，出帳處所之加油站除高雄市外，部分尚遍
        及其他縣市，此部分被告豈有動輒自行攜帶油桶遊走各縣市（包括高雄市）
        加油站購油後，再帶回各該被告所屬之清潔隊，加入渠等所保管之清潔作業
        機具內之理。
（十五）又被告辛○○以其中八十一張油票，雖由其蓋章具領，但係支援大林蒲清潔
        隊之車輛所領用之油票，並提出環保局新興區八十五年油料結算表及油票領
        用號碼登記表（詳其辯護人九十三年六月十五日辯護意旨狀及九十三年五月
        二十七日辯護意旨及附件）云云。但既由被告辛○○領用該等油票，被告辛○○卻無證據證明其有將油票交由借用單位處理；且被告辛○○於八十九年
        十月十七日於南機組及偵查中、原審審理中，均未提出此項辯解，亦坦承繳
        回所侵占油單折合現金之金額（見九十年偵字第一一七四號卷第一六三頁背
        面、南機組調查筆錄第九卷）。倘上開油票有如被告辛○○所辯之情形，係
        其親歷之事實，於案發時被告辛○○豈有不提出此項辯解及質疑？
（十六）被告己○○、戊○○、丑○○、乙○○等人，雖以移送資料中並無被告四人
        被訴侵占之油票原本云云，但查該油票既係各該被告所具領，被告倘未侵占
        該油票，自得提出所領取之油票，以示清白；且各該被告均已繳回所侵占油
        票折合之現金。況查，被告丑○○於南機組供稱其駕駛之垃圾車油箱容量約
        為一百五十甲升等語，但在案之油票異常出帳總表，被告丑○○部分，在八
        十六年一月九日竟有單日加油一百六十甲升之記載（見南機組移送附件三第
        二十一頁）；被告乙○○供稱其駕駛之清潔作業車輛，油箱容量約為一百甲
        升，每次約加油八十甲升等情，但查在案之油票異常出帳總表，被告乙○○
        部分，在八十六年三月二十一日竟有單日加油一百二十甲升之紀錄（見南機
        組移送附件三第六十頁）。
（十七）又證人王穩勝於本院九十三年五月二十七日審理時證稱：我駕駛車號ＫＸ－
        七一八車輛，有一次拿油摺去加油，看不到我的車號，後來加油站的人表明
        是他們的疏忽，他們會負責查車牌號碼，然後彌補我的損失，後來有一次我
        去加油時，他就拿一張給我，叫我簽名以後，趕快走，就只這一次，幾甲升
        我不知道等情，而上開油票異常總帳表被告未○○部分，八十五年九月九日
        雖有證人王穩勝ＫＸ－七一八號車輛加油八十甲升之紀錄（見南機組移送附
        件三第二四四頁），證人王穩勝之證述固堪採信；但有如前述，被告侵占油
        票後之流向並非其所能掌控，被告領用之油票竟流入他人手中，被告又不能
        提出所以流入他人手中之正當理由及證據，自難執為有利之辯解。
（十八）綜上所述，被告等人所辯均係卸責之詞，不足採信，其等犯行堪以認定。
乙、關於論罪科刑方面：
（一）查被告丁○○、巳○○係小港區清潔隊駕駛，被告己○○係三民西區清潔隊駕
      駛，被告丑○○係三民東區清潔隊駕駛，被告乙○○係左營區清潔隊駕駛，被
      告子○○、卯○○、辰○○等三人係西青埔廢棄物處理場清潔隊駕駛，被告午
      ○○（原名為楊麗泉）係前金區清潔隊駕駛，被告戊○○、寅○○等二人係前
      鎮區清潔隊駕駛，被告庚○○、壬○○係苓雅區清潔隊駕駛，被告辛○○係新
      興區清潔隊駕駛，被告丙○○、癸○○、未○○、申○○係旗津區清潔隊駕駛
      。以上人員均係高雄市政府環境保護局正式僱用之職工，負責各行政區清潔隊
      作業車輛之駕駛操作、保養等業務，負責所屬各該區域垃圾清運、處理等工作
      ，均為貪污治罪條例第二條前段之依據法令從事甲務之人員。核其等所為，均
      係分別違犯貪污治罪條例第四條第一項第一款侵占甲有財物罪。
（二）按貪污治罪條例第四條第一項第一款侵占甲有財物之貪污罪，業於八十五年十
      月二十三日修正甲布，同年月二十五日施行，嗣該條例雖又於九十年十一月七
      日修正甲布、九十二年二月六日修正甲布，但關於被告等人所犯之上開罪名，
      該條例上開二次修正該條款之罪刑並未變更。被告卯○○、壬○○行為後，貪
      污治罪條例第四條第一項第一款規定已有變更，比較新舊法之結果，以八十一
      年七月十七日修正甲布之貪污治罪條例第四條第一項第一款規定有利於被告卯
      ○○、壬○○，爰依刑法第二條第一項但書之規定，應適用最有利於被告卯○○、壬○○之八十一年七月十七日修正甲布之貪污治罪條例第四條第一項第一
      款之規定；甲訴人此部分未予比較適用，容有未洽。被告丁○○、巳○○、己○○、丑○○、乙○○、子○○、辰○○、午○○、戊○○、寅○○、庚○○
      、丙○○、癸○○、未○○、申○○、辛○○等人，分別於如附表一所示各該
      最後行為時，貪污治罪條例第四條第一項第一款侵占甲有財物之貪污罪已於八
      十五年十月二十三日修正，同年十月二十五日生效施行之後，而有如前述，該
      條例雖又於九十年十一月七日修正甲布、同年月九日施行，九十二年二月六日
      修正甲布、同年月八日施行，但關於被告丁○○等十六人所犯之上開罪名之罪
      刑，並未修正，自無比較新舊法之問題，應適用裁判時即九十二年二月六日修
      正甲布，同年月八日施行之貪污治罪條例第四條第一項第一款侵占甲有財物罪
      論處，附此敘明。
（三）連續犯︰被告十八人分別於附表一各該期間內先後多次侵占油票等犯行，時間
      緊接，方法相同，所犯係構成要件同一之罪，顯係基於概括犯意反覆為之，為
      連續犯，依刑法第五十六條之規定，分別以一罪論。
（四）減輕事由︰
（１）按貪污治罪條例第十二條第一項規定︰「犯第四條至第六條之罪，情節輕微，
      而其所得或所圖得財物或不正利益在新臺幣五萬元以下者，減輕其刑」，而該
      條項規定之立法本旨重在所得，必以犯罪行為「實際所得」或「意圖取得」為
      準（法院辦理貪污治罪條例案件應行注意事項第一點參照）。查被告戊○○、
      己○○、丑○○、卯○○、申○○、壬○○等人，雖違反貪污治罪條例第四條
      第一項第一款侵占甲有財物之貪污罪，惟其等侵占油票時之高級柴油油價每甲
      升為十一點九元，茲審酌渠等所侵占之油票換算金額情節輕微，而渠等數人各
      該所得之財物（詳如附表一所示）均在五萬元以下者，其中被告戊○○、己○○、丑○○、申○○等人應均依貪污治罪條例第十二條第一項之規定，減輕其
      刑；至被告卯○○、壬○○部分，為免法律割裂適用，均應依八十一年七月十
      七日修正甲布、同年月十九日施行之該條例第十一條第一項規定減輕其刑。
（２）違法性錯誤或禁止錯誤︰
      按不得因不知法律而免除刑事責任。但按其情節，得減輕其刑；如自信其行為
      為法律所許可而有正當理由者，得免除其刑。刑法第十六條定有明文。而所謂
      不知法律，係指對於刑罰法令有所不知，且其行為不含有惡性而言（參考最高
      法院八十四年度臺上字第一二八三號、七十二年度臺上字第七三○九號、七十
      二年度臺上字第二九○八號、四十八年度臺上字第五三七號判決要旨），且此
      之所謂「惡性」，乃行為人明知該行為違法仍為之而言外，尚須行為人對於其
      行為不違背吾人日常生活之條理者，另斟酌其犯罪情節，是否輕微可恕，然後
      由法官決定，應否減輕其刑。又刑法第十六條之規定，並不認為欠缺違法性之
      認識者得阻卻故意，僅視行為人違法性錯誤是否得避免而減輕或免除其罪責；
      至於如何判斷違法性錯誤是否得以避免，應參酌行為人之社會地位及其個人能
      力，在行為人得運用其智識能力與法律倫理價值判斷之可期待範圍內，視該行
      為人得否意識刑法之違法性。查被告十八人多為國小、國中、高中職畢業或肄
      業不等，有「南機組」詢問筆錄附卷供參，況且環保局於八十五年間，對於各
      行政區清潔隊作業車輛均以發放油票核油使用之方式，即依據該局七十九年六
      月十二日高市環局總字第一一三八三號函暨各區隊溝泥車作業及核油補充規定
      辦理，由各作業車輛保管人每日將耗油使用之事實，填列作業日報表、車輛油
      料核銷登記卡後，檢送予各該區隊單位主管，再由該局各科、市、場、廠、隊
      之油料承辦人，據以制作油料結算表，再以油料結算表作為向該局領取油票及
      核發油票予各作業車輛保管人之憑據，每月固定在一日、十一日及二十一日，
      發放油票予各作業車輛保管人，並由各單位油料承辦人於每月月底結算時，不
      得超支總核發油料百分之十；另由承辦科室會同政風室、總務室、修車廠所組
      成之測油小組，共同抽測輔以認定核油標準，並無用剩油票繳回之制度；迄於
      八十七年八月起，始改以油摺發放加油制度；復以，環保局於八十五年間，對
      於各區清潔隊已領用尚未用盡之油票，亦乏繳回歸甲之事前宣導措施等情，業
      據環保局局長張豐藤（八十七年十二月二十五日到職）先後於九十年五月二十
      一日偵查及九十一年十二月十三日原審審理中到庭證述綦詳，並有環保局政風
      室八十八年十二月十七日八八高市環局密政室字第二三九號書函、環保局八十
      五年五月十三日總務室簽呈、環保局八十七年十一月十三日高市環局三字第
      三九一四七號函、八十七年十二月二十二日高市環局三字第四三七二○號函
      、環保局第二二五次局務會議報告案、環保局清潔隊各式作業車輛用油標準統
      計表各乙份（均為影本）、被告申○○於原審審理中提出之高雄市政府環境保
      護局職工獎懲標準、職工工作規則、新進清潔隊隊員僱用要點各乙件及環保局
      九十一年五月二十四日高市環局總字第○九一○○一八五四二號函附卷（見原
      審刑事卷宗及偵查卷宗頁三一一至三一九、其他卷宗南機組八十九年七月十七
      日南機肅字第一一一三一號函附件四、五）足憑，是此部分被告數人對於已
      領用尚未用盡之油票，既無從查攷相關之函令釋示以繳回歸甲處理，且依各該
      被告之智識能力及對法律倫理之評價，洵難期待渠等數人在缺乏繳回尚未用盡
      油票之制度設計下，得以賡續保管留存尚未用盡之油票；再，被告數人薪資僅
      視年資核支職工薪級本餉一百二十薪點至一百六十薪點，資深者則年功餉一百
      六十五薪點至一百七十薪點，此觀諸被告申○○提出之高雄市政府環境保護局
      八十六年一月十六日高市環局人字第○一七九七號令、高雄市政府環境保護
      局職工工作規則暨職工等級表各乙件附卷足憑，渠等數人所從事之基層工作繁
      重，致以訛傳訛，誤認經嚴密測算仍未用盡之油票乃各該被告薪資以外之福利
      ，遂相沿成習，積非成是，故被告等數人主觀上雖欠缺違法性之認識，但仍不
      得阻卻各該被告侵占甲有財物油票之故意，惟被告等數人此之違法性錯誤，雖
      非屬正當理由，然視各該被告之個別情節猶非不得以避免，揆諸上揭規定及說
      明，此部分被告等數人之行為，爰依刑法第十六條中段但書之規定，均減輕其
      刑。
（３）依刑法五十九條酌量減刑：
      被告十八人因一時短於思慮，致罹重典，其侵占之油票而換算金額，詳見如附
      表一所示，金額尚非屬重大，其等智識不高，對於國家重典認識不夠深切，而
      其等亦非屬不可或難以教化之類，依社會一般客觀事實足認其等犯罪情節情輕
      法重，殊堪予憫恕，雖經宣告法定最低本刑，並依前開減輕事由減輕其刑後，
      猶嫌甚重，爰均依刑法第五十九條之規定，均遞酌減其刑。
丙、撤銷改判部分：（即被告巳○○、庚○○、寅○○、丁○○、子○○、午○○、
    丙○○、未○○、辛○○、乙○○、辰○○部分）：
一、原審就被告巳○○、庚○○、寅○○、丁○○、子○○、午○○、丙○○、未○○、辛○○、乙○○、辰○○等人予以論罪科刑，固非無見；惟查，依刑法第七
    十四條規定，宣告緩刑須「受二年以下有期徒刑、拘役或罰金之宣告」為要件之
    一。查被告巳○○、庚○○、寅○○、丁○○、子○○、午○○、丙○○、未○○、辛○○、乙○○、辰○○等十一人原審宣告刑期均已逾有期徒刑二年，雖未
    於主文宣告緩刑，但就被告巳○○、庚○○、寅○○、丁○○、子○○、午○○
    、丙○○、未○○、辛○○、乙○○、辰○○等十一人部分，原判決於理由三之
    （二）部分，卻論述予以宣告緩刑，致主文與理由矛盾，嗣又於理由三之（六）
    部分，論述此部分與刑法第七十四條緩刑要件不合，故此部分被告等無法為緩刑
    之宣告，致理由前後矛盾。被告巳○○、庚○○、丁○○、寅○○、子○○、午
    ○○、丙○○、未○○、辛○○、乙○○、辰○○等人上訴意旨否認犯罪雖均不
    足取，但原判決此部分既有上開可議之處，仍無可維持，應將原判決此部分撤銷
    改判。審酌被告巳○○等十一人均係從事社會基層之工作，待遇微薄，工作繁重
    ，因欠缺充足瞭解相關油票處理之合法資訊，以訛傳訛，誤認經嚴密測算仍未用
    盡之油票乃各該被告薪資以外之福利，遂相沿成習，積非成是，依渠等數人所犯
    情節，各該被告所受社會非難性難謂為重大，且各該被告亦先遭致行政懲處（詳
    見移送書附件十八所示），故依憑各該被告犯罪情節（包括侵占期間、油票張數
    、換算後之金額等）、犯罪後坦承與否之態度、所生危害之程度及是否返還所侵
    占財物之換算金額等一切情狀，仍如原審分別量處如主文所示之刑。並依貪污治
    罪條例第十七條規定宣告褫奪甲權，其期間各如主文所示。
二、又按犯貪污治罪條例第四條至第六條之罪者，其所得財物，應予追繳，並依其情
    節分別沒收或發還被害人；又前項財物之全部或一部無法追繳時，應追徵其價額
    ，或以其財產抵償之，貪污治罪條例第十條第一項、第二項分別定有明文；而貪
    污治罪條例第十條所定應予追繳沒收或發還被害人之財物，以所得者為限，其無
    所得或已發還者，自無從再為追繳或發還之諭知（最高法院五十四年臺上字第二
    六五號判例參照）。被告巳○○所侵占甲有財物油票經換算如附表一所示之金額
    ，尚未償還，應依上開規定，諭知追繳並發還被害人，惟此部分被告歸屬在高雄
    市政府環境保護局小港區清潔隊，而此區清潔隊尚非屬法律上權利義務之主體，
    故其所侵占甲有財物油票經換算如附表一所示之金額，應追繳並發還之被害人應
    係高雄市政府甚明，若全部或一部無法追繳時以其財產抵償之，詳如主文所示。
    至於被告庚○○、寅○○、丁○○、子○○、午○○、丙○○、未○○、辛○○
    、乙○○、辰○○等人所侵占甲有財物油票經換算金額（如附表一所示）業已償
    還，亦據證人即高雄市政府環境保護局局長張豐藤證述綦詳，則此部分之款項既
    已追回，即無庸再諭知追繳發還被害人。
丁、上訴駁回部分：（即被告癸○○、己○○、申○○、丑○○、戊○○、卯○○、
    壬○○部分）：
一、原審就被告癸○○、己○○、申○○、丑○○、壬○○、戊○○、卯○○部分，
    適用八十一年七月十七日修正甲布、同年月十九日施行之貪污治罪條例第二條、
    第四條第一項第一款、第十一條第一項、第十六條（被告卯○○、壬○○部分。
    原判決就被告卯○○部分漏列第十一條第一項、第十六條，就被告壬○○部分漏
    列第九條、第十一條第一項、第十六條）、現行貪污治罪條例第四條第一項第一
    款（被告癸○○、己○○、申○○、丑○○、戊○○部分。此部分原判決比較新
    舊法，適用八十五年十月二十三日修正甲布、同年月二十五日施行之貪污治罪條
    例第四條第一項第一款規定，該條例雖於九十一年十一月七日、九十二年二月六
    日修正甲布，但因上開罪名之罪刑並未修正，故原判決說明雖未盡詳明，尚不影
    響此部分被告所犯罪刑之適用）、第十二條第一項、第十七條，刑法第十一條、
    第二條第一項前段、但書、第五十六條、第十六條中段但書、第五十九條、第三
    十七條第二項、第七十四條第一款規定，被告丑○○部分另說明後述不另為無罪
    諭知之理由，審酌被告均係從事社會基層之工作，待遇微薄，工作繁重，因欠缺
    充分瞭解相關油票處理之合法資訊，遂相沿成習，各該被告所受社會非難性難謂
    為重大，且各該被告亦先遭致行政懲處（詳見移送書附件十八所示），故依憑各
    該被告犯罪情節（包括侵占期間、油票張數、換算後之金額等）、所生危害之程
    度，及其等犯罪後之態度等一切情狀，就被告癸○○部分，量處有期徒刑二年十
    月，並依法褫奪甲權二年，就被告己○○部分，量處有期徒刑一年三月，並依法
    褫奪甲權一年，就被告申○○部分，量處有期徒刑一年七月，並依法褫奪甲權一
    年，就被告丑○○部分，量處有期徒刑一年四月，並依法宣告褫奪甲權一年，就
    被告戊○○部分，量處有期徒刑一年三月，褫奪甲權一年，就被告壬○○部分，
    量處有期徒刑一年五月，並依法宣告褫奪甲權一年，被告卯○○部分，量處有期
    徒刑一年四月，並依法宣告褫奪甲權一年；並以己○○、申○○、戊○○等三人
    均未曾受有期徒刑以上刑之宣告，經此偵審教訓當知警惕而無再犯之虞，認以暫
    不執行為適當，而予以宣告緩刑。另以被告壬○○所得財物一萬二千三百七十六
    元，應於追繳發還高雄市政府，如全部或一部無法追繳時，以其財產抵償；又被
    告癸○○、己○○、申○○、丑○○、戊○○、卯○○等人所侵占甲有財物油票
    經換算金額（如附表一所示）業已償還，亦據證人即高雄市政府環境保護局局長
    張豐藤證述綦詳，則此部分之款項既已追回，即無庸再諭知追繳發還被害人。又
    以被告丑○○前曾於九十年五月間，因犯業務過失致死罪，經本院以九十一年度
    交上訴字第八○號刑事判決判處有期徒刑三月，緩刑三年，於九十一年十一月四
    日確定，有臺灣高雄地方法院檢察署刑案資料查註紀錄表、臺灣高等法院被告全
    國前案紀錄表及本院被告院內索引卡紀錄表各乙份在卷可按，其所受前開緩刑尚
    未期滿，雖於審理中態度良好，且因本案所受之宣告刑，亦屬二年以下有期徒刑
    ，但與刑法第七十四條第一款或第二款之緩刑要件不合，自無從予以宣告緩刑。
    原審就被告癸○○、己○○、申○○、戊○○、丑○○、卯○○、壬○○部分認
    事用法核無違誤，量刑亦稱妥適，被告癸○○、己○○、申○○、戊○○、丑○○、卯○○、壬○○等人上訴意旨仍執前詞否認犯罪，均無理由，應予駁回。
二、被告卯○○前曾於八十八年三月間，因犯過失致死罪，經台灣高雄地方法院以八
    十八年度交易字第七五○號刑事判決判處有期徒刑一年二月，緩刑四年，緩刑期
    內付保護管束確定，並於九十三年年二月二十四日緩刑期滿，有臺灣高雄地方法
    院檢察署刑案資料查註紀錄表、臺灣高等法院被告全國前案紀錄表及本院被告院
    內索引卡紀錄表，其緩刑期滿，而緩刑之宣告未經撤銷，依刑法第七十六條規定
    ，其刑之宣告失效力，其因智識不高，不知其所為犯行之嚴重性，經此偵審教訓
    當知警惕而無再犯之虞，且其所得亦經換算金額繳回，爰依法宣告緩刑二年，以
    勵自新（原審九十二年二月十日判決時，被告上開案件尚未緩刑期滿）。
戊、甲訴意旨另以︰如附表二所示之被告辛○○、丑○○、乙○○等三人，尚意圖為
    自己不法之所有，就如附表二所示之各該油票，以前揭有罪部分之方法侵占入己
    ，故此部分如附表二所示之被告辛○○、丑○○、乙○○等人，此部分尚涉有違
    犯貪污治罪條例第四條第一項第一款之侵占甲有財物之罪嫌。按犯罪事實應依證
    據認定之，無證據不得認定犯罪事實，刑事訴訟法第一百五十四條第二項定有明
    文。而刑事訴訟法上所謂認定犯罪事實之證據，係指足以認定被告確有犯罪行為
    之積極證據而言，如未能發現相當證據或證據不足以證明，自不能以推測或擬制
    之方法，以為裁判基礎（最高法院二十九年上字第三一○五號及同院四十年臺上
    字第八十六號分別著有判例）；又認定不利於被告之事實，須依積極證據，苟積
    極證據不足為不利被告之認定時，即應為有利於被告之認定，更不必有何有利之
    證據，最高法院三十年上字第八一六號判例參照；無論直接證據或間接證據，其
    為訴訟上證明，須於通常一般人均不至於有所懷疑，而得確信其為真實之程度者
    ，始得據之為有罪之認定，倘其證明尚未達此一程度，而有合理性懷疑之存在時
    ，即無從為有罪之認定，若不能證明被告犯罪者，應諭知無罪之判決，刑事訴訟
    法第三百零一條第一項定有明文。經查，如附表二所示之油票乃分別為他人具名
    領用或查無領用資料，有高雄市政府環境保護局清潔隊各區隊八十五年柴油郵票
    領用登記簿表共十四冊可憑（件移送書附件十一所示），是此部分顯不足以證明
    如附表二所示之被告辛○○、丑○○、乙○○等人犯罪；此外，復查無其他積極
    證據足資肯認如附表二所示之被告辛○○、丑○○、乙○○等人有如甲訴人此部
    分指摘確有侵占甲有財物油票等犯行，原應為無罪判決之諭知，惟甲訴意旨認此
    部分與前揭有罪部分有連續犯之裁判上一罪關係，爰不另為無罪判決之諭知。
據上論斷，應依刑事訴訟法第三百六十八條、第三百六十九條第一項前段、第三百六
十四條、第二百九十九條第一項前段，貪污治罪條例第二條、第四條第一項第一款、
第十條第一項、第二項、第十二條第一項、第十七條，刑法第十一條、第五十六條、
第十六條中段但書、第五十九條、第三十七條第二項、第七十四條第一款，判決如主
文。
本案經檢察官彭南雄到庭執行職務。
中      華      民      國    九十三    年      六      月    十七    日
                              臺灣高等法院高雄分院刑事第五庭
                                  審判長法官  曾永宗
                                        法官  陳明富
                法官  邱永貴
右正本證明與原本無異。
如不服本判決應於收受本判決後十日內向本院提出上訴書狀，其未述上訴理由者，
並得於提起上訴後十日內向本院補提理由書狀（均須按他造當事人之人數附繕本)「
切勿逕送上級法院」。
                                      書記官  梁雅華
中      華      民     國     九十三    年      六      月     十八   日
附錄本案論罪科刑法條全文︰
八十一年七月十七日修正甲布之貪污治罪條例第四條
有下列行為之一者，處無期徒刑或十年以上有期徒刑，得併科新臺幣三百萬元以下罰
金：
一  竊取或侵占甲用或甲有器材、財物者。
二  藉勢或藉端勒索、勒徵、強占或強募財物者。
三  建築或經辦甲用工程或購辦甲用器材、物品，浮報價額、數量、收取
    回扣或有其他舞弊情事者。
四  以甲用運輸工具裝運違禁物品或漏稅物品者。
五  對於違背職務之行為，要求、期約或收受賄賂或其他不正利益者。
前項第一款至第四款之未遂犯罰之。
現行貪污治罪條例第四條
有下列行為之一者，處無期徒刑或十年以上有期徒刑，得併科新臺幣一億元以下罰金
：
一  竊取或侵占甲用或甲有器材、財物者。
二  藉勢或藉端勒索、勒徵、強占或強募財物者。
三  建築或經辦甲用工程或購辦甲用器材、物品，浮報價額、數量、收取
    回扣或有其他舞弊情事者。
四  以甲用運輸工具裝運違禁物品或漏稅物品者。
五  對於違背職務之行為，要求、期約或收受賄賂或其他不正利益者。
前項第一款至第四款之未遂犯罰之。
附表一︰
┌────┬──────┬─────────┬─────────────┐
│ 編  號 │  姓    名  │  核  發  時  間  │  侵  占  油  票  張  數  │
│        │            │        與        │            與            │
│        │            │  侵  占  時  間  │  侵  占  油  票  金  額  │
│        │            │                  │    （新台幣）            │
├────┼──────┼─────────┼─────────────┤
│  １    │丁○○      │7.～11.        │二百零二張八○八○甲升    │
│        │            │8.～12.20.      │九萬六千一百五十二元      │
├────┼──────┼─────────┼─────────────┤
│  ２    │巳○○      │6.～12.        │一百三十一張五二四○甲升  │
│        │            │7.～4.19.      │六萬二千三百五十六元      │
├────┼──────┼─────────┼─────────────┤
│  ３    │戊○○      │11.              │三張一二○甲升            │
│        │            │2.～6.      │一千四百二十八元          │
├────┼──────┼─────────┼─────────────┤
│  ４    │寅○○      │1.～11.        │二百二十七張九○八○甲升  │
│        │            │8.～4.9.      │十萬八千零五十二元        │
├────┼──────┼─────────┼─────────────┤
│  ５    │庚○○      │7.～12.        │四百三十三張一七三二○甲升│
│        │            │8.～1.9.      │二十萬六千一百零八元      │
├────┼──────┼─────────┼─────────────┤
│  ６    │辛○○      │5.～11.        │一百三十三張五三二○甲升  │
│        │        │8.～12.10.      │六萬三千三百零八元        │
├────┼──────┼─────────┼─────────────┤
│  ７    │己○○      │7.              │五張二○○甲升            │
│        │            │10.～4.6.      │二千三百八十元            │
├────┼──────┼─────────┼─────────────┤
│  ８    │丑○○      │6.～11.        │十九張七六○甲升          │
│        │            │7.～1.15.      │九千零四十四元            │
├────┼──────┼─────────┼─────────────┤
│  ９    │乙○○      │6.～12.        │一百二十張四八○○甲升    │
│        │            │7.～4.      │五萬七千一百二十元        │
├────┼──────┼─────────┼─────────────┤
│  １０    │子○○      │2.～11.        │一百五十四張六一六○甲升  │
│        │            │8.～12.      │七萬三千三百零四元        │
├────┼──────┼─────────┼─────────────┤
│      │卯○○      │7.～9.        │二十張八○○甲升          │
│        │            │8.～10.7.      │九千五百二十元            │
├────┼──────┼─────────┼─────────────┤
│      │辰○○      │7.～11.        │一百零六張四二四○甲升    │
│        │            │8.～6.17.      │五萬零四百五十六元        │
├────┼──────┼─────────┼─────────────┤
│      │午○○      │5.～11.        │一百三十四張五三六○甲升  │
│        │            │8.～1.3.      │六萬三千七百八十四元      │
├────┼──────┼─────────┼─────────────┤
│      │丙○○      │5.～11.        │一百六十五張六六○○甲升  │
│        │            │8.～2.12.      │七萬八千五百四十元        │
├────┼──────┼─────────┼─────────────┤
│      │癸○○      │6.～11.        │一百九十五張七八○○甲升  │
│        │            │7.～4.9.      │九萬二千八百二十元        │
├────┼──────┼─────────┼─────────────┤
│      │未○○      │7.～11.        │一百五十五張六二○○甲升  │
│        │            │8.～4.      │七萬三千七百三十元        │
├────┼──────┼─────────┼─────────────┤
│      │申○○      │5.～10.        │四十一張一六四○甲升      │
│        │            │8.～12.2.      │一萬九千五百一十六元      │
├────┼──────┼─────────┼─────────────┤
│      │壬○○      │7.～8.        │二十六張一０四０甲升      │
│        │            │8.～9.2.      │一萬二千三百七十六元      │
└────┴──────┴─────────┴─────────────┘
附表二：
┌───┬──────┬────────────────────────┐
│ 編號 │  姓    名  │        油        票        號        碼        │
├───┼──────┼────────────────────────┤
│  １  │ 辛 ○ ○   │Ｚ0000000000號一張，查無領用資料。    │
├───┼──────┼────────────────────────┤
│  ２  │ 丑 ○ ○   │Ｚ0000000000號，由朱滿全具名領用。    │
├───┼──────┼────────────────────────┤
│  ３  │ 乙 ○ ○   │Ｚ0000000000號、Ｚ0000000000│
│      │            │號等二張，查無領用資料；Ｚ0000000000號│
│      │            │、Ｚ0000000000號、Ｚ000000000│
│      │            │○號、Ｚ0000000000號等四張均由何南進具│
│      │            │名領用。                                        │
└───┴──────┴────────────────────────┘
